臺灣嘉義地方法院民事判決　　　　　　　 99年度訴字第310號
原　　　告　黃振彥
訴訟代理人　陳振榮律師
　　　　　　張宗存律師
　　　　　　蔡碧仲律師
複代理人　　李嘉苓律師
　　　　　　林宏政律師
被　　　告　林淑瓊
　　　　　　林豐乾
前列二人共同
訴訟代理人　陳信宏律師
上列當事人間請求分配表異議之訴事件，本院於民國100 年2 月
9 日言詞辯論終結，判決如下：
    主  文
原告之訴駁回。
訴訟費用由原告負擔。
    事實及理由
一、原告起訴主張：
  (一)按「債務人對於有執行名義而參與分配之債權人為異議者，
    僅得以第14條規定之事由，提起分配表異議之訴」、「執行
    名義無確定判決同一效力者，於執行名義成立前，如有債權
    不成立或消滅或妨礙債權人請求之事由發生，債務人亦得於
    強制執行程序終結前提起異議之訴」，強制執行法第41條第
    2 項及同法第14條第2 項分別定有明文。本件原告即債務人
    認為鈞院民事執行處民國99年3 月25日98司執實字第26048
    號分配表次序編號3 、4 、5 、6 部分之分配金額於法不合
    ，爰依強制執行法第41條規定，向鈞院對為反對陳述之被告
    即債權人林淑瓊、林豐乾提起分配表異議之訴。
  (二)緣訴外人林章為被告林豐乾、林淑瓊之父，原告為訴外人
    林章之女婿，原告與訴外人林章於93年4 月27日共同合
    資購買嘉義市○段○○段19-10 地號土地及地上建物1631號
    房屋一棟（下稱系爭房地），並以訴外人林章之女林純如
    （即原告之妻）名義與訴外人施俊彥等人簽訂系爭房地之買
    賣契約，買賣價金為新臺幣（下同）1642萬9000元。於購買
    系爭房地時，原告與訴外人林章約定房屋與建地應有部分
    各占2 分之1 ，19-10 地號土地部分，原告應有部分登記為
    2 分之1 ，屬於訴外人林章應有部分2 分之1 則分別借名
    登記於被告林豐乾、林淑瓊名下，權利範圍各4 分之1 ；16
    31號建物部分，因系爭房地原本即預計作為訴外人林章晚
    年居住之用，為使訴外人林章能居住安心，故分別將建物
    所有權2 分之1 登記於被告林豐乾、林淑瓊名下。因當初賣
    方要求全部以現金購買，故訴外人林章動員其他家族成員
    借調資金，在簽約後不到1 個月即將全部價金付清，其付款
    明細如下：(1)93年4 月27日簽約同時，於蔣翠玉代書處，由
    訴外人林章以貞成公司名義開立支票支付定金100 萬元予
    出賣人，再由訴外林人章台南中小企業銀行（現改名為京
    城商業銀行）0000-000-000000 帳號匯款100 萬元至貞成公
    司甲存帳戶。(2)93年4 月30日於蔣翠玉代書處，由訴外人林
    純如以其名義開立支票號碼：AE0000000 、面額300 萬元之
    支票支付系爭房地第二次價金。同日，分別由訴外人林章
    京城商業銀行0000-000-000000 帳號匯款80萬元、訴外人林
    純如京城商業銀行0000-000-000000 帳號匯款20萬元至訴外
    人林純如甲存帳戶支付，剩餘200 萬元則由訴外人林章於
    其設立之貞成公司帳戶內資金調用。(3)93年5 月10日於蔣翠
    玉代書處，以貞成公司名義分別開立面額225 萬元之支票4
    張，共900 萬元作為第三次之買賣價金。同日，由訴外人林
    純如京城商業銀行0000-000-000 000帳號匯款560 萬元至貞
    成公司甲存帳戶；40萬元由訴外人林純如京城商業銀行0000
    -000-000000 匯款至貞成公司帳戶，此次支付價金共向訴外
    人林純如借支600 萬元，其中有100 萬元是93年5 月7 日由
    訴外人林純如向原告之父親黃萬旺先生借支，其不足300 萬
    元部分，則由訴外人林侯鑾（即林純如之母）支應。(4)93年
    5 月17日於蔣翠玉代書處，由訴外人林章支付尾款342 萬
    9000元，其中300 萬元係向訴外人林侯鑾借調，同日，林
    章亦支付介紹費10萬元予訴外人何林煥。(5)綜上所述，購買
    系爭房地價金1642萬9000元中，其中有600 萬元係向訴外人
    林侯鑾借調，向訴外人林純如借調620 萬元（其中包括向黃
    萬旺支借100 萬元），其餘400 餘萬元則由訴外人林章支
    付。
  (三)故此，為償還上開購買系爭房地之借款，兩造於93年9 月間
    共同向京城銀行貸款1300萬元，並以系爭房地設定抵押1625
    萬元作為擔保，於93年9 月30日放款1300萬元後，其資金流
    向如下：(1)京城銀行於93年9 月30日放款當日，原告先匯款
    1200萬元至訴外人林純如京城商業銀行0000-000 -000000帳
    號帳戶內，以作為清償購買系爭房地之借款。於隔日即93年
    10月1 日匯款600 萬元至訴外人林侯鑾於京城銀行0000-000
    -000000 帳號帳戶內；93年10月1 日匯款100 萬元予訴外人
    黃萬旺，清償之前的借款；93年10月1 日轉出200 萬元，10
    月5 日轉出200 萬元，10月6 日轉出100 萬元均作為清償之
    用。(2)京城銀行放款所餘100 萬元，扣除手續費3000元，以
    及訴外人林純如之前所支付之定金20萬元後，尚餘79萬7000
    元，則留存於原告0000000000000 帳戶中，以支付每月約6
    、7 萬元之貸款利息。
  (四)復按「數人負同一債務或有同一債權，而其給付可分者，除
    法律另有規定或契約另有訂定外，應各平均分擔或分受之」
    ，民法第271 條定有明文。然被告林淑瓊及林豐乾既與原告
    共同向京城商業銀行借款1300萬元，並設定抵押1625萬元，
    依民法第271 條之規定，上開債務即應由原告、被告林豐乾
    、林淑瓊等三人平均分擔之。又依民法875-2 條第1 項第1
    款規定，各不動產所負擔之金額應依各抵押物價值之比例計
    算之。故原告所有之部分為「嘉義市○段○○段19-10 地號
    土地，權利範圍2 分之1 」，被告林豐乾所有之部分為「嘉
    義市○段○○段19-10 地號土地，權利範圍4 分之1 ，以及
    同段1631建號房屋，權利範圍2 分之1 」，被告林淑瓊所有
    之部分為「嘉義市○段○○段19-10 地號土地，權利範圍4
    分之1 ，以及同段1631 建 號房屋，權利範圍2 分之1 」，
    對於京城銀行之1300萬元債權，應依上開不動產之價值按比
    例分攤之。詎被告林豐乾及林淑瓊聲請拍賣時卻主張各自之
    債權額為554 萬零22元，合計債權金額為1108萬零44元，將
    全部之債務均歸由原告負擔，縱使被告林豐乾與林淑瓊已向
    京城銀行清償剩餘債務1108萬44元，並取得抵押權，被告之
    抵押權因與所有權混同而消滅，但各抵押物間依其價值比例
    負擔債權金額之狀態並未改變，自不得命原告承擔全部之債
    務。故其分配表所分配之金額，顯有不公平之情事；其次，
    被告林豐乾及林淑瓊共同向京城銀行貸款、設定抵押後，均
    未依約共同分擔貸款，自93年11月1 日起迄今，原告前後共
    已向京城銀行清償339 萬6920元，此部分亦應由原告所應負
    擔債權額中扣除。
  (五)再者，被告林豐乾及林淑瓊兩人曾於鈞院97年度重訴字第36
    號請求移轉登記案件中，主張系爭房地係父親林章及母親
    林侯鑾所「贈與」，而非借名登記，被告並提出地價稅及房
    屋稅繳稅證明資料為證，足見被告確實有將系爭房地為自己
    所有之意，否則被告不會去繳納地價稅及房屋稅，甚至拒絕
    將系爭房地返還予父親林章。且由證人林章證述可知，
    購買系爭房地時，被告林豐乾及林淑瓊並未出資，系爭房地
    登記於原告、被告林豐乾及林淑瓊三人名下後，兩造係承林
    章之命，以系爭房地向京城銀行抵押借款，貸款所得之錢
    用來償還購買系爭房地時之借款，否則被告林豐乾及林淑瓊
    兩人怎有可能「無故」提供自己名下所有之土地，並以自己
    名義擔任連帶保證人並交出權狀等文件向銀行借款，並辦理
    設定抵押權登記，而且貸款所得之金錢全部匯入原告之帳戶
    內，由原告支配使用？況京城銀行經理鄭憲宗於鈞院100 年
    1 月12日審理時，亦證述如三人共同向京城銀行借款時，京
    城銀行借據格式都是一個當主債務人，其他當連帶保證人，
    沒有數個主債務人的借據格式，故兩造共同向京城銀行借款
    時，係囿於借據格式之問題，始登載原告為債務人、被告林
    豐乾及林淑瓊為連帶保證人，可見被告兩人確有共同與原告
    借款之事實，並非單純之連帶保證人，如被告之主張可採，
    最後結果豈非變成原告將系爭房地「無償贈與」予被告兩人
    ？
  (六)本件原始借貸金額為1300萬元，原告、被告林豐乾、林淑瓊
    間應按各抵押物之價值比例負擔，負擔比例暫訂為各3 分之
    1 （具體負擔比例須待鑑價後始能確定），每人應負擔之債
    務金額為433 萬3333元，扣除原告已向京城銀行清償之339
    萬6920元，原告僅需再清償93萬6413元即可，扣除程序費用
    9 萬4440元後，餘額84萬1973元應由被告林淑瓊、林豐乾均
    分（每人42萬986.5 元），因此分配表應更正如下：
    (1)分配表次序3 、4 （被告林淑瓊、林豐乾第1 順位抵押權
      部分），分配金額340 萬7280元部分，均應更正為42萬零
      986.5 元。
    (2)分配表次序5 、6 程序費用部分，因無餘額可供清償，故
      應更正為0 。
    (3)本件拍賣所得金額為609 萬9000元，扣除原告所應負擔之
      93萬6413元，尚有餘額597 萬2587元，應返還原告即債務
      人黃振彥。
  (七)並聲明：１、鈞院98年度司執字第26048 號強制執行事件，
    於99年3 月25日所製作之「臺灣嘉義地方法院民事執行處強
    制執行金額計算書分配表」，其中次序3 所列之分配金額變
    更為42萬零986.5 元；次序4 分配金額變更為42萬零986.5
    元；次序5 、6 部分，分配金額變更為0 元；應增加發還債
    務人黃振彥597 萬2587元。２、訴訟費用由被告負擔。
二、被告則以：
  (一)按債務人對於有執行名義而參與分配之債權人為異議者，僅
    得以第14條規定之事由，提起分配表異議之訴；執行名義無
    確定判決同一效力者，於執行名義成立前，如有債權不成立
    或消滅或妨礙債權人請求之事由發生，債務人亦得於強制執
    行程序終結前提起異議之訴，強制執行法第41條第2 項、同
    法第14條第2 項分別定有明文。本件被告既係以鈞院98年度
    司拍字第133 號民事裁定（拍賣抵押物裁定）聲請強制執行
    ，原告對於被告提起分配表異議之訴，自僅得以在該執行名
    義成立前，有「債權不成立」、「債權消滅」或「妨礙債權
    人請求之事由發生」之情形為理由，然在本件中，所謂之「
    債權」，應係指京城銀行讓與被告二人之債權，即京城銀行
    原來對於原告「黃振彥」「一人」之債權，本件顯然無「債
    權不成立」之情形；又債之消滅原因有清償、提存、抵銷、
    免除、混同等事由，然觀諸本件並無該等事由之存在，本件
    亦顯然無「妨礙債權人請求之事由發生」之情形，原告之起
    訴顯然與法不合，應予駁回。
  (二)退步言之，縱認原告起訴合於法定程式，其主張之事實或理
    由，均顯然有誤：
    (1)本件被告二人並非與原告「共同」向台南區中小企銀( 現
      改為京城銀行) 借款，而僅係擔任原告向銀行借款債務之
      連帶保證人（並提供不動產為原告設定抵押權），此觀諸
      原告於99年4 月16日民事聲明異議狀所提出之借據內容自
      明。而民法第749 條前段規定「保證人向債權人為清償後
      ，於其清償之限度內，承受債權人對於主債務人之債權」
      、民法第879 條第1 項規定「為債務人設定抵押權之第三
      人，代為清償債務，……該第三人於其清償之限度內，承
      受債權人對於債務人之債權……」，被告二人既為原告代
      償京城銀行之債務，依上開說明自承受京城銀行對原告之
      債權，而得向原告請求清償債務，原告起訴主張被告二人
      應依民法第875 條之2 之規定，與其共同負擔京城銀行之
      債務1300萬元，顯屬謬論。
    (2)按民法第875 條之2 之規定，乃在共同抵押權之抵押物不
      屬同一人所有時，為期平衡物上保證人之權益，並利求償
      權或承受權之行使，而就各抵押物內部對債權分擔金額之
      計算方式予以明定，此觀諸其立法理由至明，是本件被告
      二人因均屬物上保證人，有求償權及承受權行使之問題，
      彼此間始有此法條之適用，而原告因屬主債務人，依前揭
      說明，應負最終之責任，抵押權人本即先就其所有而供擔
      保之抵押物賣得價金受償，原告應適用之法條，乃民法第
      875 條之1 ，而非民法第875 條之2 ，原告起訴引用民法
      第875 條之2 ，顯係對該法條之誤解（簡言之，即原告與
      被告因分屬債務人、保證人不同身分之地位，原告對被告
      無內部求償權之可言，當然亦無分擔比例可言）。
    (3)解釋契約，固須探求當事人立約時之真意，不能拘泥於契
      約之文字，但契約文字業已表示當事人真意，無須別事探
      求者，即不得反捨契約文字而更為曲解，此有最高法院17
      年上字第1118號判例可資參照。本件台南區中小企業銀行
      股份有限公司之借據上，既已明確載明原告「黃振彥」為
      「借款人」、被告二人「林豐乾」、「林淑瓊」僅為「連
      帶保證人」，而出借人為台南區中小企業銀行股份有限公
      司，則當事人間之法律關係，於契約文字上即已明白表示
      當事人之真意，自無容許不實之證詞來扭曲事實。
    (4)原告起訴主張兩造間之法律關係為「借名登記」關係，則
      依其所述，被告二人並無最終取得系爭房地之所有權，於
      原告或林章將來要求返還時，仍須返還；被告二人就系
      爭房地完全無利益，焉有可能與原告「共同」向銀行借款
      ，而共同揹負鉅額債務？且原告於起訴後經歷二、三個開
      庭期日，雖改稱兩造間之法律關係並非「借名登記」關係
      ，而係「贈與」關係，然而，原告應舉證以證明其先前陳
      述與事實不符，且應舉證證明其後來陳述為真，否則其主
      張顯然均不足採信。
  (三)並聲明：１、原告之訴駁回。２、訴訟費用由原告負擔。
三、爭點事項：
  (一)不爭執事項：
    1.坐落嘉義市○段○○段19-10 地號土地原登記為兩造共有
      ，原告應有部分為2 分之1 ，被告林豐乾、林淑瓊應有部
      分各為4 分之1 ；系爭土地地上建物1631建號房屋原登記
      為被告林豐乾、林淑瓊共有，應有部分各為2 分之1 。兩
      造於93年9 月間提供系爭房地為擔保，為京城銀行設定本
      金最高限額1625萬元之抵押權，並向京城銀行實際貸款13
      00萬元，借據借款人欄為原告簽名蓋章，連帶保證人欄為
      被告林豐乾、林淑瓊簽名蓋章，1300萬元之貸款匯入原告
      在京城銀行之帳戶，並由原告帳戶內之存款繳付本金利息
      。嗣原告帳戶存款未依期繳付本金利息，積欠本金1095萬
      零613 元及自97年9 月30日起算之利息違約金，經計算至
      98年2 月6 日止之利息違約金，本金利息違約金合計積欠
      1108萬零44元，被告林豐乾、林淑瓊代償該欠款，每人代
      償554 萬零22元，京誠銀行並將系爭土地抵押權讓與被告
      林豐乾、林淑瓊，被告林豐乾、林淑瓊，於98年2 月24日
      登記為系爭土地抵押權人。
    2.被告林豐乾、林淑瓊以系爭土地抵押權人之地位聲請本院
      以98年度司拍字第133 號裁定准予拍賣原告所有系爭土地
      應有部分2 分之1 ，原告不服提起抗告，經台灣高等法院
      台南分院以98年度抗字第17號裁定抗告駁回，被告林豐乾
      、林淑瓊即以上開拍賣抵押物裁定聲請本院以98年度司執
      字第26048 號強制執行拍賣原告所有系爭土地應有部分2
      分之1 ，被告林豐乾於99年3 月3 日以690 萬9000元承受
      ，本院民事執行處乃製作分配表，並定期於99年4 月20日
      實施分配，原告於99年4 月16日對該分配表聲明異議，並
      於99年4 月29日對被告林豐乾、林淑瓊提起分配表異議之
      訴，隨即於起訴同日向本院民事執行處提出起訴之證明。
    3.依本院民事執行處製作之分配表，被告林豐乾、林淑瓊除
      分別受償執行費47,220元外，另分別以第一順位抵押權人
      之地位受償340 萬7280元，原告則無餘額可退還。
  (二)爭執事項：
    1.原告提起本件分配表異議之訴是否合法？
    2.系爭貸款1300萬元之借款人除原告外，被告林豐乾、林淑
      瓊是否亦係共同借款人，或僅係連帶保證人？
    3.原告提起本訴，有無理由？
四、按債權人或債務人對於分配表所載各債權人之債權或分配金
    額有不同意者，應於分配期日一日前，向執行法院提出書狀
    ，聲明異議。又異議未終結者，為異議之債權人或債務人，
    得向執行法院對為反對陳述之債權人或債務人提起分配表異
    議之訴。但異議人已依同一事由就有爭執之債權先行提起其
    他訴訟者，毋庸再行起訴，執行法院應依該確定判決實行分
    配。債務人對於有執行名義而參與分配之債權人為異議者，
    僅得以第14條規定之事由，提起分配表異議之訴。聲明異議
    人未於分配期日起10內向執行法院為前2 項起訴之證明者，
    視為撤回其異議之聲明；經證明者，該債權應受分配之金額
    ，應行提存。再者，執行名義無確定判決同一之效力者，於
    執行名義成立前，如有債權不成立或消滅或妨礙債權人請求
    之事由發生，債務人亦得於強制執行程序終結前提起異議之
    訴。強制執行法第39條第1 項、第41條第1 、2 、3 項、第
    14條第2 項分別定明文。本件原告對於本院98年度司執字第
    26048 號99年3 月25日分配表聲明異議，主張被告林豐乾、
    林淑瓊均為系爭1300萬元貸款之借款人，應分擔系爭貸款之
    債務，被告林豐乾、林淑瓊之債權金額及分配金額應更正，
    即係不同意被告林豐乾、林淑瓊之債權及分配金額，且於原
    定分配期日99年4 月20日後10日內之99年4 月29日對被告林
    豐乾、林淑瓊提起分配表異議之訴，隨即於起訴同日向本院
    民事執行處提出起訴之證明，已符合提起分配表異議之訴之
    要件，被告林豐乾、林淑瓊於本件分配表異議之訴程序中均
    不同意原告之異議，本件並無起訴不合法之情形，是被告抗
    辯原告提起本件分配表異議之訴不合法，並無可採。
五、按當事人主張有利於己之事實者，就其事實有舉證之責任，
    民事訴訟法第277 條前段定有明文；又解釋契約，固須探求
    當事人立約時之真意，不能拘泥於契約之文字，但契約文字
    業已表示當事人真意，無須別事探求者，即不得反捨契約文
    字而更為曲解（最高法院17年上字第1118號判例要旨參照）
    。本件原告主張其與被告林豐乾、林淑瓊均係系爭貸款之借
    款人，然為被告林豐乾、林淑瓊所否認，經查：
  (一)系爭借據借款人欄為原告簽名蓋章，連帶保證人欄為被告林
    豐乾、林淑瓊簽名蓋章，有系爭借據影本1 份附卷可稽，又
    京城銀行興業分行出具給被告林豐乾、林淑瓊之代償證明書
    記載：借款人黃振彥約同林豐乾、林淑瓊為連帶保證人於民
    國93年9 月30日向本行借款新台幣壹仟佰萬元正，同日簽
    發同額借據乙紙，此亦有代償證明書影本2 份在卷足憑，證
    人林侯鑾亦證稱：被告林豐乾、林淑瓊為系爭貸款之保證人
    等語（見本院100 年2 月9 日言詞辯論筆錄），又證人鄭憲
    宗證稱：系爭貸款係原告之妻林純如與京城銀行接洽，林純
    如向銀行稱要以原告為主債務人等語（見本院100 年1 月12
    日言詞辯論筆錄），而被告林豐乾、林淑瓊在系爭借據連帶
    保證人欄簽名蓋章並非與原告同時為之，為兩造所不爭執，
    並有借據影本1 份附卷可稽，苟被告林豐乾、林淑瓊為系爭
    貸款之共同借款人，當會與原告之妻一起至銀行接洽貸款事
    宜，豈會僅由原告之妻林純如1 人向銀行接洽，並表明由原
    告1 人為主債務人之理？準此，依借據及代償證明已明確記
    載被告林豐乾、林淑瓊為系爭貸款之連帶保證人，自不得捨
    契約文字而認為被告林豐乾、林淑瓊簽為系爭貸款之共同借
    款人。
  (二)原告所聲請訊問之證人鄭憲宗雖證稱：「（問：借據為何林
    淑瓊、林豐乾會寫連帶保證人？）因為公司規定要一個人作
    主債務人，假如土地、房子有其他共有人的話，共有人就要
    出來當連帶保證人，這樣才完整。」、「（問：你剛才說是
    因為是有其他共有人，如果有其中一個共有人去借款的話，
    你們銀行的規定，是其他共有人也要當連帶保證人嗎？）一
    般是一個主債務人，但假如有其他共有人的話，當然要當連
    帶保證人，這樣不動產跟土地才可以結合在一起，才是一個
    完整的案件。」、「（問：你們銀行借據格式裡面，有無三
    人同時擔任主債務人的借據？）當初若不是寫本票的話，我
    們的借據都是一個當主債務人，其他當連帶保證人，沒有數
    個主債務人的借據格式，當時是這樣，現在有沒有我不清楚
    。」等詞，然另證稱：「（問：林豐乾、林淑瓊有無出面借
    款？）當初都是跟林純如接洽，後來案件收案以後，我就拿
    給調查人員去做了，之後公司准了以後，就由他們去對保。
    」、「（問：其他共有人是林淑瓊跟林豐乾嗎？）我沒有見
    過他們兩位。」、「 (問：當初她【指林純如】有無跟你說
    這是幾個人要借款的？）沒有。」、「（問：若有三人要共
    同向京城銀行抵押貸款的話，你們在借據上面會如何寫？）
    一般是不會，假如要分開的話，應該是分別借據分別寫，但
    我還沒有遇過這種情形。」等語（見本院100 年1 月12日言
    詞辯論筆錄），證人鄭憲宗證稱如果三人要共同借貸，應該
    會寫分別寫借據，本件僅寫1 張借據，足徵原告為借款人，
    被告林豐乾、林淑瓊均係連帶保證人，自不能以京城銀行借
    據均係一個當主債務人，其他當連帶保證人，沒有數個主債
    務人的借據格式，即推論被告林豐乾、林淑瓊亦係共同借款
    人，而非連帶保證人，證人鄭憲宗證言無從資為有利原告認
    定之依據。
  (三)原告所聲請訊問之證人林章雖證稱：「（問：誰去銀行借
    款的？）登記他們三人名下，我叫他們三人去銀行借的，銀
    行我沒有去。」、「（問：你叫他們三人去借款，他們三人
    有同意去借款嗎？）一定是有同意，不然哪會拿出所有權狀
    ，當時過戶已經完成了，已經是三人的名字了，如果他們不
    願意，怎麼跟銀行對保。」、「（問：林豐乾、林淑瓊為何
    當連帶保證人，黃振彥當借款人？）我只知道他們去借款是
    為了要還買房子的錢，剛才銀行的人也有說他們只有一人做
    主債務人，沒有三個人一起做債務人的情形，可能是因為這
    樣才由黃振彥當主債務人。」、「（問：你當時是交代何人
    去辦銀行貸款？）叫林純如他們去辦理的。」、「（問：對
    保時你有無在場？）忘記了。」、「（問：你是叫林純如去
    辦抵押借款或是叫林純如、林淑瓊、林豐乾一起去辦？）當
    時從看房子開始，都是林純如跟我太太在看，因為我太太不
    識字，我就叫林純如跟其他所有權人商量後去辦。」、「（
    問：你有無當面跟林豐乾、林淑瓊說要去辦理抵押借款？或
    者是你跟林純如說完後，林純如自己去找他們辦的？）時間
    太久，我不太記得。」、「（問：有無叫你兒子去辦貸款？
    ）他們有的在上班、有的在高雄，林純如是住在隔壁而已。
    」、「（問：究竟有無叫你兒子去辦貸款借錢？）有，我叫
    他們去辦貸款還別人錢。」、「（問：你有無當面跟林豐乾
    、林淑瓊說去辦貸款？）有跟他們講，但去辦理的是林純如
    ，因為他們都沒有拿錢出來。」、「（問：後來銀行貸款是
    誰要清償？如何清償？）應該是他們三人要去將剩下的錢清
    償。」、「（問：你剛才說你當時叫林豐乾、林淑瓊去跟銀
    行借款，你是如何跟他們說的？）買的時候就是登記他們的
    名字，就是他們三人去借款來還錢這樣，因為我也沒有那麼
    多錢。」、「（問：你有無跟他們三人說要如何清償這筆貸
    款？）有說照持分去清償。」、「（問：照持分是如何清償
    ？）看所有權狀他們的持分。」、「（問：本件有土地、房
    屋，持分要如何計算？）照持分計算。」、「（問：土地部
    分是黃振彥佔二分之一，林淑瓊、林豐乾共佔二分之一，但
    建物部分為林淑瓊、林豐乾共有，黃振彥並沒有持分，土地
    跟房屋持分不同，這要如何以持分計算清償金額？）有金額
    的價值，看土地一坪多少錢、房屋也有房屋的價值，按照價
    值下去計算。」、「（問：當時你有叫他們三人要照持分下
    去繳納貸款金額？）對。」、「（問：當時林淑瓊跟林豐乾
    有無同意？）沒有同意如何去貸款。」、「（問：當初他們
    二人究竟有無答應你的要求？）沒有反對就是同意。」、「
    （問：他們有說好嗎？）那麼久了，忘記了，如果沒有答應
    ，怎麼可能拿出證件出來貸款。」等語（見本院100 年1 月
    12日言詞辯論筆錄），依證人林章證言，係說被告林豐乾
    、林淑瓊一定是有同意，否則為何會提出所有權狀，顯見證
    人林章係推測之言，尚無從積極證明被告林豐乾、林淑瓊
    係系爭貸款之共同借款人，且依借據及代償證明已明確記載
    被告林豐乾、林淑瓊為系爭貸款之連帶保證人，自不得捨契
    約文字而認為被告林豐乾、林淑瓊簽為系爭貸款之共同借款
    人，況證人林章曾主張被告林豐乾、林淑瓊就系爭建物各
    4 分之1 （合計2 分之1 ），系爭土地各4 分之1 （合計2
    分之1 ）係借名登記，原告曾主被告林豐乾、林淑瓊就系爭
    建物各4 分之1 （合計2 分之1 ）係借名登記，而共同起訴
    被告林豐乾、林淑瓊應分別移轉登記上開借名登記之系爭房
    地，業據本院調閱另案本院97年度重訴字第36號卷查明屬實
    ，證人林章之立場較偏向原告，其證言難免偏袒原告，無
    從資為有利原告認定之依據。
六、按保證人向債權人為清償後，於其清償之限度內，承受債權
    人對於主債務人之債權。民法第749 條第1 項前段定有明文
    。又連帶保證為保證之一種，並非連帶債務，其特點在於其
    債務不失其附從性，主債務人與連帶保證人間之關係，應適
    用關於保證之規定，主債務人與連帶保證人間並無分擔部分
    （最高法院88年度台上字第1169號裁判要旨參照）。再者，
    保證人向債權人為清償後，於其清償之限度內，承受債權人
    對於主債務人之債權。但不得有害於債權人之利益，民法第
    749 條定有明文，故保證人向債權人為清償或其他消滅債務
    之行為後，既承受債權人對於主債務人之債權，即已取代債
    權人之地位，自得於清償之限度內，行使原債權人之權利。
    除得向主債務人行使求償權外，尚代位取得債權人對主債務
    人之債權及該債權之擔保與其他之從屬權利（最高法院95年
    度台上字第352 號裁判要旨參照）。本件原告係系爭貸款之
    債務人，被告林豐乾、林淑瓊係連帶保證人，被告林豐乾、
    林淑瓊與原告間並無分擔部分，原告對系爭貸款應負最終全
    部清償責任。雖原告以民法第271 條「數人負同一債務或有
    同一債權，而其給付可分者，除法律另有規定或契約另有訂
    定外，應各平均分擔或分受之。」規定，主張原告與被告林
    豐乾、林淑瓊三人應平均分擔系爭貸款債務各3 分之1 云云
    ，然依上開說明，本件無民法第271 條規定之適用，原告主
    張即無可採。準此，被告林豐乾、林淑瓊向債權人京城銀行
    為清償後，於其清償之限度內，承受債權人京城銀行對原告
    之債權，自得行使京城銀行對原告之債權及抵押權，因被告
    林豐乾、林淑瓊與原告間並無分擔部分，而原告對系爭貸款
    應負最終全部清償責任，本件並無被告林豐乾、林淑瓊債權
    不成立或消滅或妨礙被告林豐乾、林淑瓊請求之事由發生。
    另原告縱前已清償京城銀行部分債務339 萬6920元，然係清
    償自己債務，亦非有債權不成立或消滅或妨礙債權人請求之
    事由。再者，民法第875 條之2 之規定，乃在共同抵押權之
    抵押物不屬同一人所有時，為期平衡物上保證人之權益，並
    利求償權或承受權之行使，而就各抵押物內部對債權分擔金
    額之計算方式予以明定，此觀諸其立法理由至明。本件原告
    為系爭貸款之債務人，被告林豐乾、林淑瓊為連帶保證人，
    原告應負最終全部清償責任，原告對被告林豐乾、林淑瓊無
    內部求償權，亦無分擔比例，已如前述，不能以此為由，認
    本件有債權不成立或消滅或妨礙債權人請求之事由。
七、綜上所述，原告既無法舉證證明本件有被告林豐乾、林淑瓊
    之債權不成立或消滅或妨礙被告林豐乾、林淑瓊請求之事由
    。從而，原告提起本件分配表異議之訴，請求更正分配表，
    為無理由，應予駁回。
八、本件事證已臻明確，兩造其餘攻擊防禦方法，經本院審酌後
    ，認與判決結果不生影響，爰不一一論述，附此敘明。
九、據上論結，本件原告之訴為無理由，依民事訴訟法78條，判
    決如主文。
中    華    民    國   100    年    2     月    23    日
                    民事第三庭法  官  黃茂宏
以上正本係照原本作成。
如對本判決上訴須於判決送達後20日內向本院提出上訴狀，除按
對造人數提出繕本外，並應依上訴利益額度繳交第二審裁判費。
如委任律師提起上訴者，應一併繳納上訴審裁判費。
中    華    民    國   100    年    2     月    23    日
                              書記官  蘇姵容